【裁判字號】    99,台上,2890
【裁判日期】    990513
【裁判案由】    違反毒品危害防制條例
【裁判全文】
最高法院刑事判決            九十九年度台上字第二八九０號
上  訴  人  台灣高等法院高雄分院檢察署檢察官
被      告  甲○○
上列上訴人因被告違反毒品危害防制條例案件，不服台灣高等法
院高雄分院中華民國九十七年四月二十九日第二審更審判決（九
十七年度上更(一)字第六二號，起訴案號：台灣高雄地方法院檢察
署九十五年度偵字第二一五０三號），提起上訴，本院判決如下
：
    主  文
上訴駁回。
    理  由
按刑事訴訟法第三百七十七條規定，上訴於第三審法院，非以判
決違背法令為理由，不得為之。是提起第三審上訴，應以原判決
違背法令為理由，係屬法定要件。如果上訴理由書狀並未依據卷
內訴訟資料，具體指摘原判決不適用何種法則或如何適用不當，
或所指摘原判決違法情事，顯與法律規定得為第三審上訴理由之
違法情形，不相適合時，均應認其上訴為違背法律上之程式，予
以駁回。本件原判決以公訴意旨略稱：被告甲○○基於販賣第一
級毒品海洛因、第二級毒品甲基安非他命之概括犯意：(一)於民國
九十三年一月起至九十五年四月間，何湘寧以撥打被告家中00
00000000號電話與被告聯繫，由被告以新台幣（下同）
五百元、一千元之價格，販賣不詳數量之甲基安非他命三次予何
湘寧，以供何湘寧施用甲基安非他命，嗣於九十五年八月十七日
九時許，何湘寧與廖崇富共同在被告位於高雄縣鳳山市○○街五
十五號之住處，以五百元之價格購買甲基安非他命一包，以供何
湘寧、廖崇富在上址施用；(二)於九十五年二月起至七月間，余家
賢偕其女友陳筱涵共同至被告上址之住處，詢問是否有毒品可售
予其使用，被告遂在其住處、鳳山救國團等地，以五百元、一千
元之價格，販賣不詳數量之海洛因約五次、不詳數量之甲基安非
他命二次予二人，以供余家賢與陳筱涵共同施用海洛因與甲基安
非他命多次；嗣為警於九十五年八月十七日十時許，持台灣高雄
地方法院核發之搜索票，在被告上址住處執行搜索查獲何湘寧、
廖崇富，並扣得白色不明粉末（呈毒品陰性反應）、夾鏈袋二包
、針筒一支、自製吸食器一個、塑膠鏟子四支（其中藍色塑膠吸
管半截檢出甲基安非他命陽性反應）、玻璃吸食器一支等物，因
認被告涉犯毒品危害防制條例第四條第一項、第二項之販賣第一
級毒品、第二級毒品罪嫌云云。經審理結果，認不能證明被告犯
罪，因而撤銷第一審關於論處被告販賣第一級毒品、第二級毒品
部分之科刑判決，改判諭知被告無罪，已詳敘其調查、取捨證據
之結果及認應為無罪判決之心證理由。就形式上觀察，原判決要
無足以影響判決結果之違法情形存在。檢察官第三審上訴意旨略
以：(一)被告於九十五年八月十七日九時許，在其住處以五百元之
價格出售甲基安非他命一包，以供何湘寧、廖崇富施用一節，業
據證人蔡銘華於當日警詢中證述甚詳，而何湘寧、廖崇富二人於
當日警詢時雖均否認當日有在被告住處施用毒品情事，惟查何湘
寧於台灣高雄地方法院九十五年度訴字第三五五五號案件、廖崇
富於同院九十五年度簡字第六七三０號案件中，均已坦承施用毒
品犯行。被告確有販賣甲基安非他命予何湘寧、廖崇富之犯行。
原審以蔡銘華之上述證言係屬審判外之陳述，且何湘寧、廖崇富
於本案並未陳述於查獲當日有向被告購買甲基安非他命為由，認
為被告此部分犯罪不能證明，其採證有違經驗法則與論理法則。
(二)證人余家賢、陳筱涵對於余家賢向被告購買海洛因及安非他命
之次數、地點、價格及交付方式等均已詳細供證，且主要事實情
節大致相符，應可相互補強，足以證明被告此部分犯行。至於余
家賢、陳筱涵之證述雖部分細節略有出入，惟陳筱涵並未全程參
與余家賢向被告購買毒品之事實，其所證與余家賢之證述稍有不
符，乃屬常情，自不能因此即否認渠二人證詞之真實性。再者，
本件係陳筱涵因其母至警局指訴余家賢以毒品控制其行動自由，
其始接受警察詢問，乃供出余家賢向名為「國榮」之被告購買毒
品予其施用之事實；余家賢於九十五年八月三日因該案經警詢問
，始坦承其向被告購買毒品之事實，余家賢亦因施用海洛因被提
起公訴。嗣警方於同年月十七日至被告住處搜索時，果當場查獲
何湘寧、廖崇富在被告住處，因而查出其二人向被告購買安非他
命吸食之事實，業如前述。則綜合陳筱涵、余家賢向警局供述被
告販賣毒品之前因及余家賢、廖崇富、何湘寧被查獲吸食毒品之
後果，堪認陳筱涵、余家賢之證述足採為被告犯罪之證明。原判
決以本案未在被告住處查獲毒品及販賣毒品之工具，即認被告之
販賣毒品予余家賢之犯罪不能證明，其採證自有違證據法則云云
。惟查：（一）、證據之取捨、證明力之判斷，係屬事實審法院
自由判斷裁量之職權，此項職權之行使，倘不違背一般人日常生
活經驗之定則或理則上當然存在之法則，又已於判決內論敘其何
以作此判斷之心證理由者，即不得任意指為違法，而資為第三審
上訴之適法理由。原判決就公訴人所指被告於九十五年八月十七
日九時許，以五百元之價格販賣甲基安非他命一包予何湘寧、廖
崇富施用部分，於判決理由說明：證人蔡銘華於警詢時之陳述係
被告以外之人於審判外之陳述，依刑事訴訟法第一百五十九條第
一項之規定，原則上並無證據能力，且此部分陳述與其於第一審
審理中所證因氣不過被告不承認扣案毒品係其所有，所以才說假
話等語，並不相符，且上開警詢時之外部情況亦無特別可信之情
形，自無適用同法第一百五十九條之二之餘地，此部分警詢陳述
並無證據能力。再者，證人何湘寧於警、偵訊及第一審；廖崇富
於警詢及第一審均未指述於九十五年八月十七日，有向被告購買
甲基安非他命。當場查扣之白色不明粉末、夾鏈袋、針筒、自製
吸食器、塑膠鏟子、玻璃吸食器等，經送鑑定結果，除其中一支
藍色塑膠吸管半截檢出甲基安非他命陽性成份外，餘均無海洛因
或甲基安非他命陽性反應，亦即在查獲現場並未查扣任何成包之
甲基安非他命，因認不能證明被告此部分犯行等情，已於理由內
逐一闡明。何湘寧、廖崇富二人於另案縱坦承施用毒品之犯行，
亦不能以此認定其毒品係向被告購買而來。上訴意旨(一)就原判決
已說明事項或屬原審採證認事職權之適法行使，任意指摘為違法
，自不得據為第三審上訴之合法理由。（二）、證人余家賢於警
詢、偵查、第一審及原審前審所述向被告購買毒品之次數、價錢
等情節，前後有異。其與陳筱涵既稱是以電話聯絡的方式向被告
購買海洛因及安非他命，是撥打被告的行動電話等語，然於警詢
時卻稱忘記或不知被告電話，顯與常理有違。又余家賢於九十五
年八月三日十七時及同日十八時三十五分，為警採集其尿液送驗
結果，固呈嗎啡陽性反應，然上開採尿時間距公訴人所指被告販
賣海洛因予余家賢施用之時間相去甚遠，且依余家賢於警詢所述
，其亦有向卓明鴻購買海洛因，是上開尿液檢驗報告等，並不足
以佐證其所稱曾向被告購買毒品，原判決已說明余家賢證詞不足
採之理由。至於證人陳筱涵於第一審所稱伊有看到余家賢在被告
住處向被告購買毒品，如何與其在警詢時所稱係在被告住處樓下
交付毒品，以及余家賢於第一審所稱陳筱涵在門外沒有進去，於
原審前審所稱：交易時，伊會把陳筱涵支開，陳筱涵沒有看到交
錢及毒品情形等語，均顯然歧異，無從採為余家賢指述被告販賣
海洛因及甲基安非他命之佐證等情，原判決俱於理由內論敘綦詳
。上訴意旨(二)所指，係就原判決已經調查說明事項，任意指摘為
違法，難認係適法之第三審上訴理由。至其餘上訴意旨，對原判
決究竟如何違背法令，未依卷內訴訟資料為具體之指摘，徒憑己
意，就屬原審採證認事職權之適法行使，及原判決已經調查說明
事項，任意指摘為違法，或重為單純事實上之爭執，自不足據以
辨認原判決已具備違背法令之形式要件。本件上訴為違背法律上
之程式，應予駁回。
據上論結，應依刑事訴訟法第三百九十五條前段，判決如主文。
中    華    民    國  九十九  年    五    月   十三   日
                      最高法院刑事第二庭
                          審判長法官  莊  登  照
                                法官  陳  世  淙
                                法官  徐  昌  錦
                                法官  許  錦  印
                                法官  蔡  名  曜
本件正本證明與原本無異
                                      書  記  官
中    華    民    國  九十九  年    五    月   十七   日
                                                       s

司法院資訊處製作；財團法人民間司法改革基金會備份。
